臺灣嘉義地方法院民事判決
109年度嘉簡字第731號
原      告  杜淑華  
訴訟代理人  凃國慶律師
被      告  張世君  
訴訟代理人  張瑞琪  
            張世恭  
上列當事人間塗銷抵押權登記事件，本院於民國110年1月6日言
詞辯論終結，判決如下：    
    主  文
確認被告與訴外人蕭福旺就如附表所示抵押權所擔保之債權不存
在。
被告應將附表所示抵押權登記予以塗銷。
訴訟費用新臺幣3,860元由被告負擔。
    事實及理由
一、本件被告沒有在最後言詞辯論期日出庭，且沒有民事訴訟法
    第386條各款規定的情形，所以本院依原告的聲請，在只有
    原告一方到場辯論情形下作成判決。
二、原告起訴主張：
（一）原告於民國109年9月21日買受取得嘉義市○○段○○○○段○000
      ○號即門牌號碼嘉義市○區○○○路000巷00號房屋及其基地即
      同段345之25地號土地（以下合稱系爭房地）。系爭房地
      設有附表編號1、2所示抵押權（以下合稱系爭抵押權）；
      因該抵押權並無真實債務存在，卻有抵押權設定，原告有
      起訴請求塗銷系爭抵押權必要。被告如主張抵押債存在，
      應就其主張的抵押債權負舉證責任。
（二）縱被告能舉證有抵押債權存在，但是系爭抵押權定有清償
      日期分別為81年5月28日、81年6月22日。系爭抵押債權請
      求權時效，依照民法第125條規定，分別在96年5月28日與
      96年6月22日已完成。被告在系爭抵押權債權請求權時效
      消滅完成後，未依民法第880條規定，於5年內即101年5月
      28日與101年6月22日前行使系爭抵押權，故系爭抵押權亦
      因時效屆滿而消滅。
（三）聲明：如主文所示。
三、被告答辯：
（一）系爭抵押權擔保的債權存在。本件被告曾於86年9月時向本院聲請拍賣抵押物，經本院以86年度拍字第972號裁定（下稱系爭拍賣抵押物裁定）系爭房地准予拍賣。若債權不存在，法院何以裁定准以拍賣系爭房地，故原告主張抵押權擔保之債權不存在，顯非可採。
（二）被告於95年7月為追討債權，曾提出民事強制執行聲請，
      經本院以95年度執字第9950號強制執行事件受理。故本件
      系爭抵押權所擔保的債權請求權均因符合民法第129條第2
      項第5款規定，而發生中斷的效力，依民法第137條規定，
      系爭抵押權自95年執行程序終結時起，重新起算。被告對
      原告的系爭抵押債權的請求權尚未罹於時效消滅，從而，
      抵押權也不消滅。
（三）綜上，原告對被告之請求應無理由，並聲明：原告之訴駁
      回。
四、本院得心證的理由：
（一）依按當事人主張有利於己之事實者，就其事實有舉證之責
      任，民事訴訟法第277條第1項前段定有明文。又確認法律
      關係不存在之訴，如被告主張其法律關係存在時，應由被
      告負舉證責任（最高法院42年度台上字第170號判決意旨
      參照）。
（二）又稱消費借貸者，於當事人間必本於借貸之意思合致，而
      有移轉金錢或其他代替物之所有權於他方之行為，始得當
      之。是以消費借貸，因交付金錢之原因多端，除有金錢之
      交付外，尚須本於借貸之意思而為交付，方克成立。倘當
      事人主張與他方有消費借貸關係存在者，自應就該借貸意
      思互相表示合致及借款業已交付之事實，均負舉證之責任
      ，其僅證明有金錢之交付，未能證明借貸意思表示合致者
      ，仍不能認為有該借貸關係存在（最高法院98年度台上字
      第1045號判決要旨參照）。
（三）本件原告主張系爭系爭抵押權所擔保的債權不存在，而請
      求予以判決確認該抵押債權不存在，被告否認，抗辯雙方
      有借貸關係存在，系爭抵押權乃為擔保上開借款債務而設
      定，則依上開說明，被告即應就該抵押債權之存在負舉證
      責任。
（四）被告雖然提出系爭拍賣抵押物裁定，抗辯債權存在。查:
      上開拍賣抵押物裁定卷宗，經本院調閱結果，已因屆保存
      年限而遭銷毀；且自該裁定內容記載「聲請人（即本案被
      告）提出他項權利證明書、不動產登記謄本、抵押權設定
      契約書等影本為證」來看，被告於聲請系爭拍賣抵押物裁
      定時，並未提出債權證明文件（如借據、票據等）；而且
      因為拍賣抵押物為非訟事件，並未進行實體審查。就難以
      系爭拍賣抵押物裁定可認系爭抵押權所擔保的債權存在。
（五）又經本院職權發函嘉義市地政事務所系爭抵押權登記資料
      ，亦因逾法定保管期限業經銷毀，有嘉義市地政事務所10
      9年11月4日嘉地一字第1090002516號函在卷可憑（本院卷
      第37頁），查無何債權存在的證據資料。被告迄至本件言
      詞辯論終結，也沒有提出其他證據證實自己的說法，本院
      自無從認定系爭抵押權所擔保債權確實存在。因此，原告
      主張系爭抵押權所擔保之債權不存在等情，應該可以採信
      。
（六）按所有人對於妨害其所有權者，得請求除去之，民法第76
      7條第1 項中段定有明文。系爭抵押權所擔保之債權既不
      存在，原告請求抵押權人即被告將系爭抵押權登記塗銷，
      ，自有依據。
五、結論，原告依前揭法律關係，訴請確認系爭抵押權擔保之債
    權不存在，並請求被告塗銷系爭抵押權登記，為有理由，應
    予准許。
六、本件事證已經明確，兩造其餘攻擊防禦方法，審核後對於判
    決結果不生影響，不一一論述。
七、訴訟費用負擔之依據：民事訴訟法第78條。
中　　華　　民　　國　　110 　年　　1 　　月　　27　　日
                  臺灣嘉義地方法院嘉義簡易庭
                                  法　官　吳芙蓉
以上正本係照原本作成。
如對本判決上訴，須於判決送達後20日內向本庭（嘉義市文化路
308之1號）提出上訴狀（均須按他造當事人之人數附繕本）。
中　　華　　民　　國　　110 　年　　1 　　月　　27　　日
                                  書記官  葉芳如
附表：

編號 抵押物 所有權人暨權利範圍 抵押權登記事項 1 嘉義市○○段000○號建物、同段345之25地號土地。 杜淑華，全部1分之1 ⒈收件年期：民國81年。 ⒉字號：嘉市地登字第011532號。 ⒊登記日期：民國81年5月1日。 ⒋登記原因：設定。 ⒌權利人：張世君。 ⒍義務人：蕭福旺。 ⒎擔保債權總金額：本金最高限額新臺幣120,000元正。 ⒏清償日期：民國81年5月28日。 ⒐權利標的：所有權。 ⒑設定權利範圍：2分之1。 2 嘉義市○○段000○號建物、同段345之25地號土地。 杜淑華，全部1分之1 ⒈收件年期：民國81年。 ⒉字號：嘉市地登字第013985號。 ⒊登記日期：民國81年5月23日。 ⒋登記原因：設定。 ⒌權利人：張世君。 ⒍義務人：蕭福旺。 ⒎擔保債權總金額：本金最高限額新臺幣240,000元正。 ⒏清償日期：民國81年6月22日。 ⒐權利標的：所有權。 ⒑設定權利範圍：2分之1。